【裁判字號】    96,訴,3351
【裁判日期】    970320
【裁判案由】    清償借款
【裁判全文】
臺灣臺中地方法院民事判決  96年度訴字第3351號
原      告  丙○○
被      告  乙○○
訴訟代理人  甲○○
上當事人間請求清償借款事件，本院於民國97年3月6日言詞辯論
終結，判決如下：
    主    文
被告應給付原告新臺幣玖拾肆萬元及自民國九十六年十一月三十
日起至清償日止，按年息百分之五計算之利息。
原告其餘之訴駁回。
訴訟費用新臺幣壹萬零貳佰肆拾元由被告負擔。
    事實及理由
一、本件原告為請求被告清償借款，而聲請本院對被告核發支付
    命令，嗣被告於法定期間對本院核發之支付命令提出異議，
    依法乃以原告支付命令之聲請視為起訴，合先說明。
二、原告起訴主張：被告自民國95年12月起至96年6 月止，陸續
    向原告借款，共計新臺幣（下同）940,000 元（下稱系爭款
    項），嗣屢經催討，均不獲置理，且依兩造間對話錄音及譯
    文，足證雙方確有借貸系爭款項之事實，爰依消費借貸法律
    關係，聲明請求被告應給付原告940,000 元及自96年6 月30
    日起至清償日止，依按年息6%計算之利息。
三、被告則以：原告提出之對話錄音及譯文，係原告持拍伊下體
    之照片威脅之情況，伊無自由意識下回答之詞，不能證明兩
    造間之借貸關係存在等語置辯。並聲明：原告之訴駁回。
四、被告就原告主張之借貸事實始終否認其情，並以前詞置辯，
    故可知兩造爭執之關鍵即在於：被告是否確有向原告借款？
    金額若干？經查：
  (一)按談話錄音內容如非隱私性之對話，又無介入誘導致有誤引
    虛偽陳述之危險性，基於證據保全之必要性及手段方法之社
    會相當性考量，自應承認其證據能力（最高法院94年度台上
    字第2001號判決參照）。
  (二)原告提出被告不爭執形式上真正之兩造之談話錄音光碟及譯
    文為證，於對話內容中，被告自承：「…我今天借90幾萬，
    可以跑的喔，我有跑嗎？我有說要還給你。」、「你讓我多
    賺一點，我就能多還你。（原告：我只要求你寫借據，你每
    半年還我5 萬，10年還完，我想問你一下，10年後的94萬還
    是94萬嗎？）為什麼10年之後不是94萬？（原告：10年前的
    1 千塊跟現在的1 千塊有一樣嗎？）我就說有多的我就會給
    你」等語，未見被告否認為系爭款項之借款人，撇清自己與
    系爭借款之關係，反而陳述自己財力困窘、願意分期清償之
    意旨，堪認被告為系爭款項之借款人。是原告主張被告向其
    借款940,000 元即可採信。雖被告以：當天原告持拍伊下體
    之照片威脅，伊無自由意識下回答云云置辯，惟聽聞被告於
    錄音光碟之說話，並未有遭脅迫之陳述，或有關照片之爭執
    ，此外復查無他證據足認被告上開談話係遭原告所要脅，所
    辯即非可信。
  (三)從而，原告依消費借貸之法律關係，請求被告返還上開借款
    940,000 元，於法即無不合。
五、按給付有確定期限者，債務人自期限屆滿時起，負遲延責任
    ，給付無確定期限者，債務人於債權人得請求給付時，經其
    催告而未為給付，自受催告時起，負遲延責任，其經債權人
    起訴，或依督促程序送達支付命令者，與催告有同一效力，
    民法第229 條第1 項、第2 項分別定有明文；又遲延之債務
    ，以支付金錢為標的者，債權人得請求依法定利率計算之遲
    延利息；而應付利息之債務，其利率未經約定，亦無法律可
    據者，週年利率為百分之五，同法第233 條第1 項前段、第
    203 條亦有明文。查本件兩造並未約定確定清償期限，是被
    告對原告之給付義務，自本件支付命令送達翌日（即96 年
    11月30日）起始負遲延責任；再者，原告並未就兩造曾約定
    借款利息為年息6%為舉證，從而，原告起訴請求被告給付94
    0,000 元，及自96年11月30日起至清償日止，按年息5 ％計
    算之利息，為有理由，應予准許；逾此部分之請求，則無理
    由，應予駁回。
六、據上論結，本件原告之訴為一部有理由，一部無理由，依民
    事訴訟法第79條、第87條第1 項，判決如主文。
中    華    民    國    97    年    3     月    20    日
                  民事第四庭    法  官  郭佳瑛
正本係照原本作成。
如對本判決上訴，須於判決送達後20日內向本院提出上訴狀。
中    華    民    國    97    年    3     月    20    日
                                書記官


司法院資訊處製作；財團法人民間司法改革基金會備份。
